臺灣臺北地方法院民事判決
110年度勞簡字第36號
原      告  陳琳    
訴訟代理人  陳彥均律師(法律扶助)

被      告  陳聖潔即漾媽媽產後護理之家



上列當事人間請求給付資遣費等事件，本院於民國110年11月16
日言詞辯論終結，判決如下：
    主      文
被告應給付原告新臺幣(下同)79,042元及自民國110年10月26日
  起至清償日止按年利率5%計算之利息。
被告應提繳9,511元至原告之勞工退休金個人專戶。
訴訟費用1,000元由被告負擔。
本判決得假執行。被告如以88,553元為原告預供擔保，得免為
  假執行。
    事實及理由
程序方面：
  ㈠訴狀送達後，原告不得將原訴變更或追加他訴，但擴張或減
    縮應受判決事項之聲明者，不在此限，民事訴訟法第255條
    第1項第3款定有明文。本件原告起訴時，聲明請求命被告給
    付原告112,011元及其利息，並提繳21,162元至原告之勞工
    退休金個人專戶，嗣於110年11月16日減縮聲明如主文第1、
    2項所示，尚非不許。
　㈡被告未於言詞辯論期日到場，審酌其於110年10月19日收受同
    年11月16日言詞辯論期日通知後，迄同年11月11日方具狀表
    示：因上班無法調班而不能到場等情(見卷第131、159頁)，
    難認其不到場可認為係因民事訴訟法第386條第2款所定「天
    災或其他正當理由」，爰依原告之聲請，由其一造辯論而為
    判決。
原告主張：原告自108年9月9日起受僱於被告，擔任護理師，約
  定前3個月每月工資32,000元，同年12月起每月工資32,500元
  ，均於次月匯入原告帳戶，另以現金發放獎金，被告發給原告
  之108年9月至109年1月工資，依序為23,467元、34,000元、32
  ,800元、46,725元、51,736元，109年2月至7月平均工資62,53
  6元，故108年9月至109年1月、109年2月、109年3月至7月之月
  投保薪資及月提繳工資應分別為33,300元、38,200元、43,900
  元，109年7月31日離職前平均月投保薪資應為42,950元；被告
  於109年7月31日依勞動基準法第11條第2款規定，向原告表示
  終止僱傭契約後，僅按平均工資32,500元發給資遣費14,580元
  ，短少13,475元，且因被告將原告薪資總額以多報少，月投保
  薪資及月提繳工資僅為24,000元，致原告請領失業給付短少17
  ,434元、職業訓練生活津貼短少22,740元、提早就業獎助津貼
  短少25,393元，被告提繳勞工退休金短少9,511元，原告得依
  勞工退休金條例第12條第1項規定，請求被告發給資遣費差額1
  3,475元，依就業保險法第38條第3項、第16條第1項前段、第1
  9條第1項、第18條規定，請求被告賠償失業給付損失17,434元
  、職業訓練生活津貼損失22,740元、提早就業獎助津貼損失25
  ,393元，依勞工退休金條例第6條第1項、第14條第1項、第31
  條第1項規定，請求被告提繳勞工退休金差額9,511元等情。聲
  明請求命被告給付原告79,042元及自起訴狀繕本送達翌日起至
  清償日止按年利率5%計算之利息，並提繳9,511元至原告之勞
  工退休金個人專戶，原告願供擔保，請准宣告假執行。  
被告辯稱：被告僅以護理師執照，借名供配偶楊濬光獨資經營
  漾媽媽產後護理之家，未參與經營細節，不瞭解經營過程及歇
  業原因等語。
兩造不爭執事項：(見卷第107至110、119、135至157頁)
　原告主張之下列事項，被告已於相當時期受合法之通知，未於
  言詞辯論期日到場或提出書狀爭執。
  ㈠原告自108年9月9日起受僱於被告，擔任護理師，約定前3個
    月每月工資32,000元(含本薪24,000元、執照費2,000元、績
    效獎金5,000元、全勤獎金1,000元)，108年12月起每月工資
    32,500元(績效獎金增加為5,500元)，於次月匯入原告帳戶
    ，另以現金發放獎金；被告於109年7月31日依勞動基準法第
    11條第2款「虧損或業務緊縮」之規定，向原告表示終止僱
    傭契約，原告工作至當日。(見原證1勞資爭議調解紀錄、原
    證2離職證明書)
  ㈡被告發給原告之108年9月至109年1月工資，依序為23,467元(
    32,000元/月÷30日×22日)、34,000元(含加班費2,000元)、3
    2,800元(含滿床獎金800元)、46,725元、51,736元。被告發
    給原告之109年2月至7月工資，除每月32,500元外，另發給
    夜班費、加班費及獎金(詳如下述)，合計6個月實領工資375
    ,214元(49,540元+55,654元+63,145元+51,500元+58,303元+
    97,072元)，平均每月約62,536元(375,214元÷6≒62,536元)
    ：(見原證10、4薪資明細)
    ⒈109年2月：夜班費10,400元、滿床獎金200元、春節獎金4,
      440元、不休假獎金2,000元
    ⒉109年3月：夜班費14,800元、考績獎金6,354元、不休假獎
      金2,000元
    ⒊109年4月：夜班費17,200元、滿床獎金400元、季奬金(自
      費盈餘)11,045元、不休假獎金2,000元
    ⒋109年5月：夜班費14,400元、滿床獎金2,600元、不休假獎
      金2,000元
    ⒌109年6月：夜班費17,600元、考績奬金6,003元、加班費20
      0元、不休假獎金2,000元
    ⒍109年7月：時數折合工資(8.2日)14,121元、夜班費15,600
      元及16,000元、滿床獎金2,000元、季奬金(自費盈餘)14,
      851元、不休假獎金2,000元(109年7月另發給資遣費14,58
      0元)
  ㈢被告於108年9月11日至109年8月1日，以月投保薪資24,000元
    為原告投保勞工保險，並以月提繳工資24,000元之6%為原告
    提繳勞工退休金如下：(見原證3勞工保險被保險人投保資料
    表、原證4、11勞工退休金個人專戶明細資料)
    ⒈108年9月：960元
    ⒉108年10月至109年7月：每月1,440元
    ⒊109年8月：48元　
  ㈣勞動部勞工保險局(下稱勞保局)核給原告失業給付、職業訓
    練生活津貼、提早就業獎助津貼如下：(見原證8、9、12)
    ⒈失業給付7,680元、14,400元：
      ⑴109年10月23日：按平均月投保薪資24,000元之60%，發
        給30日(109年10月14日至11月12日)共14,400元，其後
        收回10月30日至11月12日共6,720元移作職業訓練生活
        津貼之一部(詳後述)。(見原證8)
      ⑵110年1月12日：按平均月投保薪資24,000元之60%，發給
        30日(110年1月1至30日)共14,400元。(見原證12)
    ⒉職業訓練生活津貼14,400元、14,400元：
      ⑴109年12月7日：按平均月投保薪資24,000元之60%，發給
        30日(109年10月30日至11月28日)共14,400元，惟109年
        10月30日至11月12日同時領取失業給付，應收回重疊之
        失業給付6,720元移作職業訓練生活津貼之一部，故發
        給差額7,680元。(見原證9)
      ⑵110年1月6日：按平均月投保薪資24,000元之60%，發給3
        0日(109年11月29日至12月28日)共14,400元。(見原證1
        2)
    ⒊提早就業獎助津貼32,160元：
      110年6月24日：按尚未請領之失業給付金額64,320元(14,
      400元/月×4個月+6,720元)之50%，一次發給32,160元。(
      見原證12)
  ㈤原告於109年9月6日申請勞資爭議調解，兩造於同年9月25日
    、9月29日經新北市政府調解不成立。(見原證1勞資爭議調
    解紀錄)
本院之判斷：
　原告主張之上列事項，被告既未爭執，堪信屬實。至於被告雖
  辯稱：被告僅以護理師執照，借名供配偶楊濬光獨資經營漾媽
  媽產後護理之家，未參與經營細節，不瞭解經營過程及歇業原
  因借名等語，惟被告既然同意以自己之名義經營漾媽媽產後護
  理之家，並因此與原告成立僱傭契約，自應對原告負雇主之責
  任，尚難以其與配偶間之契約關係對抗原告，所辯情節尚難解
  免其責任。爰就原告各項請求分述如次。
  ㈠依勞工退休金條例第12條第1項「勞工適用本條例之退休金制
    度者，適用本條例後之工作年資，於勞動契約依勞動基準法
    第11條…規定終止時，其資遣費由雇主按其工作年資，每滿1
    年發給2分之1個月之平均工資，未滿1年者，以比例計給；
    最高以發給6個月平均工資為限，不適用勞動基準法第17條
    之規定」、第3條「本條例所稱…平均工資之定義，依勞動基
    準法第2條規定」、勞動基準法第2條第4款「平均工資：指
    計算事由發生之當日前6個月內所得工資總額除以該期間之
    總日數所得之金額」等規定，原告請求被告發給資遣費差額
    13,475元，為有理由：
　　被告既然於109年7月31日依勞動基準法第11條第2款規定，
    向原告表示終止僱傭契約，則原告主張被告應按離職前6個
    月內平均工資每月62,536元(見兩造不爭執事項㈡)及工作年
    資108年9月9日至109年7月31日發給資遣費28,055元(見卷第
    185頁之試算表)，並非無據，扣除被告已發給14,580元(見
    兩造不爭執事項㈡⒍)，原告請求被告發給差額13,475元，為
    有理由。
　㈡就業保險法施行後，依其規定應參加就業保險為被保險人之
    勞工，自投保單位申報參加勞工保險生效之日起，取得就業
    保險被保險人身分，自投保單位申報勞工保險退保效力停止
    之日起，其保險效力即行終止，就業保險之月投保薪資、投
    保薪資調整，除就業保險法另有規定外，準用勞工保險條例
    及其相關規定辦理，就業保險法第6條、第40條定有明文。
    依就業保險法第38條第3項「投保單位違反本法規定，將投
    保薪資金額以多報少或以少報多者…勞工因此所受損失，應
    由投保單位賠償之」、第16條第1項前段「失業給付按申請
    人離職辦理本保險退保之當月起前6個月平均月投保薪資60%
    按月發給，最長發給6個月」、第19條第1項「被保險人非自
    願離職，向公立就業服務機構辦理求職登記，經公立就業服
    務機構安排參加全日制職業訓練，於受訓期間，每月按申請
    人離職辦理本保險退保之當月起前6個月平均月投保薪資60%
    發給職業訓練生活津貼，最長發給6個月」、第17條第2項「
    領取…職業訓練生活津貼…期間，不得同時請領失業給付」、
    第18條「符合失業給付請領條件，於失業給付請領期限屆滿
    前受僱工作，並依規定參加本保險為被保險人滿3個月以上
    者，得向保險人申請，按其尚未請領之失業給付金額之50%
    ，一次發給提早就業獎助津貼」等規定，原告請求被告賠償
    失業給付損失17,434元、職業訓練生活津貼損失22,740元、
    提早就業獎助津貼損失25,393元，為有理由：
　　⒈原告主張：原告於108年9月至109年1月、109年2月、109年
      3月至7月之月投保薪資，分別為33,300元、38,200元、43
      ,900元，109年7月31日離職前平均月投保薪資為42,950元
      ，被告卻將薪資總額以多報少，致月投保薪資僅24,000元
      等情，核與108年9月至109年7月薪資明細所載每月薪資總
      額(見兩造不爭執事項㈡)，以及勞工保險條例第14條「(第
      1項)前條所稱月投保薪資，係指由投保單位按被保險人之
      月薪資總額，依投保薪資分級表之規定，向保險人申報之
      薪資…(第2項)被保險人之薪資，如在當年2月至7月調整時
      ，投保單位應於當年8月底前將調整後之月投保薪資通知
      保險人；如在當年8月至次年1月調整時，應於次年2月底
      前通知保險人。其調整均自通知之次月1日生效」及其施
      行細則第27條第1項「本條例第14條第1項所稱月薪資總額
      ，以勞動基準法第2條第3款規定之工資為準；其每月收入
      不固定者，以最近3個月收入之平均為準…」等規定，均相
      符，其主張應可採信。
　　⒉關於失業給付損失17,434元：
　　　原告平均月投保薪資應為42,950元，卻因被告將投保薪資
      金額以多報少，致勞保局僅按平均月投保薪資24,000元之
      60%，發給失業給付7,680元(16日：109年10月14日至29日
      )、14,400元(30日：110年1月1至30日)(見兩造不爭執事
      項㈣⒈)，故原告請求被告賠償差額17,434元(42,950元-24,
      000元=18,950元，18,950元×60%=11,370元，11,370元÷30
      ×16=6,064元，6,064元+11,370元=17,434元)，為有理由
      。
    ⒊關於職業訓練生活津貼損失22,740元：
　　　原告平均月投保薪資應為42,950元，卻因被告將投保薪資
      金額以多報少，致勞保局僅按平均月投保薪資24,000元之
      60%，發給職業訓練生活津貼14,400元(30日：109年10月3
      0日至11月28日)、14,400元(30日：109年11月29日至12月
      28日)(見兩造不爭執事項㈣⒉)，故原告請求被告賠償差額2
      2,740元(42,950元-24,000元=18,950元，18,950元×60%=1
      1,370元，11,370元×2=22,740元)，為有理由。
    ⒋關於提早就業獎助津貼損失25,393元：
　　　原告平均月投保薪資應為42,950元，卻因被告將投保薪資
      金額以多報少，致勞保局僅按平均月投保薪資24,000元之
      60%，發給提早就業獎助津貼32,160元(尚未請領之失業給
      付金額之50%：14,400元/月×4個月×50%+6,720元×50%)(見
      兩造不爭執事項㈣⒊)，故原告請求被告賠償差額25,393元(
      42,950元-24,000元=18,950元，18,950元×60%=11,370元
      ，11,370元-6,064元=5,306元，11,370元/月×4個月×50%+
      5,306元×50%=25,393元)，為有理由。
  ㈢依勞工退休金條例第6條第1項「雇主應為適用本條例之勞工
    ，按月提繳退休金，儲存於勞保局設立之勞工退休金個人專
    戶」、第14條第1項「雇主應為第7條第1項規定之勞工負擔
    提繳之退休金，不得低於勞工每月工資6%」、第31條第1項
    「雇主未依本條例之規定按月提繳或足額提繳勞工退休金，
    致勞工受有損害者，勞工得向雇主請求損害賠償」等規定，
    原告請求被告提繳勞工退休金差額9,511元，為有理由：
　　原告於108年9月至109年1月、109年2月、109年3月至7月之
    月投保薪資，分別為33,300元、38,200元、43,900元，已如
    前述，依勞工退休金條例第3條「本條例所稱…工資…之定義
    ，依勞動基準法第2條規定」、第15條第2項「勞工之工資如
    在當年2月至7月調整時，其雇主應於當年8月底前，將調整
    後之月提繳工資通知勞保局；如在當年8月至次年1月調整時
    ，應於次年2月底前通知勞保局，其調整均自通知之次月1日
    起生效」及其施行細則第15條第1項至第3項「依本條例第14
    條第1項至第3項規定提繳之退休金，由雇主…按勞工每月工
    資總額，依月提繳分級表之標準，向勞保局申報。勞工每月
    工資如不固定者，以最近3個月工資之平均為準」等規定，
    原告於108年9月至109年1月、109年2月、109年3月至7月之
    月提繳工資，亦分別為33,300元、38,200元、43,900元。從
    而，被告應按月為原告提繳之勞工退休金，為108年9月至10
    9年1月每月1,998元(108年9月按全月工作22日之比例提繳1,
    465元，1,998元÷30×22≒1,465元)、109年2月2,292元，109
    年3至7月每月2,634元，合計24,919元，而被告僅依月提繳
    工資24,000元提繳合計15,408元(108年9月960元、108年10
    月至109年7月每月1,440元、109年8月48元，見兩造不爭執
    事項㈢)，故原告請求被告提繳差額9,511元，為有理由。
  ㈣綜上所述，原告請求命被告給付原告79,042元(含資遣費差額
    13,475元、失業給付損失17,434元、職業訓練生活津貼損失
    22,740元、提早就業獎助津貼損失25,393元)及自起訴狀送
    達翌日即110年10月26日起至清償日止按年利率5%計算之利
    息，並提繳9,511元至原告之勞工退休金個人專戶，為有理
    由，應予准許。
本判決所命給付之金額未逾50萬元，依民事訴訟法第389條第1
  項第5款規定，應依職權宣告假執行，另依職權宣告被告預供
  擔保後得免為假執行。
本件訴訟費用為裁判費1,000元，應由被告負擔。
據上論結，本件原告之訴為有理由。依民事訴訟法第385條第1
  項前段、第78條、第87條第1項、第389條第1項第5款、第392
  條第2項，判決如主文。
中　　華　　民　　國　　110 　年　　11　　月　　16　　日
                  勞動法庭  法　官  林玲玉
以上正本係照原本作成。
如對本判決上訴，須於判決送達後20日內向本院提出上訴狀。如
委任律師提起上訴者，應一併繳納上訴審裁判費。
中　　華　　民　　國　　110 　年　　11　　月　　16　　日
                            書記官  張婕妤